臺灣高等法院刑事判決
110年度侵上訴字第51號
上  訴  人  
即  被  告  林宗翰



選任辯護人  張運弘律師（法扶律師）  
上列上訴人即被告因妨害性自主案件，不服臺灣新竹地方法院10
9年度侵訴字第25號，中華民國109年11月30日第一審判決（起訴
案號：臺灣新竹地方檢察署108年度偵字第10760號），提起上訴
，本院判決如下：
    主  文
上訴駁回。
    事  實
一、緣乙○○為處理代號00000-0000000號之女子（民國00年0月生
    ，姓名、年籍均詳卷，下稱甲 ）與少女甲○○（姓名、年籍
    均詳卷）之糾紛，於107年9月24日，約同甲 與甲○○、甲○○
    之友人丙○○至位於新竹市○區○○路0段000 號處之左岸假期旅
    館某房間見面，4人即在該房間內共同飲酒，嗣甲 與甲○○因
    先前裸照糾紛至該房間之廁所內討論，並達成和解共識，甲
     及甲○○即自廁所出來，甲 繼續飲酒，惟因不明原因感覺頭
    暈、想吐，因此懷疑遭人下藥，為免遭乙○○及丙○○發覺其已
    察覺有異，遂告知甲○○其懷疑遭人下藥藉以求援，然甲○○仍
    將此事告知丙○○轉知乙○○，乙○○因而心生不滿，其主觀上認
    甲 為14歲以上未滿18歲之少女（實則甲 斯時未滿14歲），
    竟基於攜帶兇器強制性交之犯意，當場持客觀上足對人之生
    命、身體、安全構成威脅，具有危險性而可供兇器使用之黑
    色手槍1枝（未扣案，尚無證據足認具有殺傷力），抵住甲 
    之頭部太陽穴，對甲 質稱：「你說我下藥是嗎?」等語，並
    命甲 脫去下半身衣服，復令甲○○及丙○○至廁所內，致使甲 
    心生畏懼僅得屈從，而依其指示脫去裙子及內褲，乙○○續持
    上開手槍抵住甲 之頭部太陽穴，無視甲 口出不要等語，違
    反甲 之意願，配戴保險套後強行將其陰莖插入甲 之陰道內
    ，而以此方式對甲 強制性交1次得逞。嗣甲 於108年8月間
    因另案與社工人員會談時陳述上情，經社工人員於同年月22
    日依法通報，始為警查獲上情。
二、案經新竹市警察局移送臺灣新竹地方檢察署檢察官偵查起訴
    。
    理  由
壹、證據能力方面
一、按被告以外之人於審判外之言詞或書面陳述，除法律有規定
    者外，不得作為證據，刑事訴訟法第159條第1項定有明文，
    此即學理上所稱「傳聞證據排除法則」。依上開法律規定，
    傳聞證據原則上固無證據能力，但如法律別有規定者，即例
    外認有證據能力。經查：
  ㈠上訴人即被告乙○○及其辯護人主張：證人甲○○、高貽萱於警
    詢中所為陳述，係屬傳聞證據，無證據能力等語（見本院卷
    第107頁）。查證人甲○○、高貽萱於警詢中所述，確屬被告
    以外之人於審判外之陳述，被告及其辯護人既爭執該等證人
    於警詢中所為陳述之證據能力，復查無該等警詢陳述有何傳
    聞例外規定可資適用，自無證據能力可言。　　
　㈡又按被告以外之人於審判外之陳述，雖不符刑事訴訟法第159
    條之1至第159條之4之規定，而經當事人於審判程序同意作
    為證據，法院審酌該言詞陳述或書面陳述作成時之情況，認
    為適當者，亦得為證據，同法第159條之5第1項亦定有明文
    。經查，本判決所引用之被告以外之人於審判外之陳述，固
    均屬傳聞證據，惟被告及其辯護人就前揭審判外陳述均表示
    同意具有證據能力（見本院卷第107、108頁）；而檢察官亦
    表示上開證據均有證據能力（同上卷頁）。本院審酌上開證
    據製作時之情況，尚查無違法不當及證明力明顯過低之瑕疵
    ，亦認為以之作為證據應屬適當，爰逕依刑事訴訟法第159
    條之5第1項規定，認前揭證據均例外有證據能力。
二、本判決所引用之其餘文書證據及證物，並無證據證明係公務
    員違背法定程序所取得，亦無顯有不可信之情況，且經本院
    於審理期日合法調查，該等證據自得作為本案裁判之資料。
貳、實體方面
一、認定犯罪事實所憑證據及理由
  ㈠被告於前揭時、地與被害人甲 及甲○○、丙○○見面及喝酒，其
    間甲 有與甲○○至房間廁所內處理雙方裸照糾紛及達成和解
    共識，兩人即自廁所出來，嗣被告聽聞丙○○告知甲 懷疑遭
    被告在酒中下藥，因而心生不滿，乃對甲 質問：「你說我
    下藥是嗎?」等語之事實，業據被告於原審審理時坦承在卷
    （見原審卷第79至81頁），核與證人即被害人甲  於偵訊及
    原審審理時所證大致相符（見臺灣新竹地方檢察署108年度
    他字第3106號卷〈下稱他字卷〉第6頁及反面、原審卷一第160
    至166頁），是以此部分事實首堪認定。
　㈡被告雖否認本件犯行，然前開犯罪事實，迭據證人甲 於偵訊
    及原審審理時證述明確：　
　⒈甲 於偵訊時證稱：被告（綽號小揚）透過朋友加我LINE，他
    跟我提到我跟甲○○的裸照糾紛，他要幫忙調解，被告騎車載
    我到左岸假期旅館，他說就是要到那裡談這事，我跟被告到
    門口，甲○○和丙○○一起來，丙○○帶了酒說邊喝邊聊，我們4
    人一起進房間，除被告外，我們3人都喝酒，之後我跟甲○○
    到廁所內講好互相道歉及刪除照片後，我們2人都出來，我
    發現我的酒瓶旁有白粉末，後來我喝了酒，覺得頭暈、想吐
    ，當時我覺得很奇怪，因我酒量沒那麼差，我就跟甲○○說我
    好像被下藥了，甲○○跟他們講，被告就拿出1枝黑色手槍抵
    著我的太陽穴說：「你說我下藥是嗎？」，接著逼我脫下半
    身的裙子、內褲，強迫我與他發生性行為，他有戴保險套，
    他的陰莖有進入我的陰道，他有在保險套內射精。大約事發
    2個月後我有告訴被告的老婆熊熊（按即高貽萱），熊熊請
    我不要告被告，因被告已入監等語（見他字卷第6頁及反面
    ）。
　⒉甲 於原審審理時證稱：我是案發前一個禮拜認識被告，他直
    接用LINE跟我聯絡，然後加我好友，我有跟他講我和甲○○有
    過節的事，被告就用要邀約甲○○的事約我到左岸假期旅館。
    被告在甲○○他們來之前就跟我說等甲○○來之後，我就跟她到
    廁所裡談。在進去廁所談之前，我們就已經開始喝酒，後來
    我跟甲○○到廁所去談先前裸照的事，有和解。出來後，我發
    覺我的酒瓶周圍有白色粉末，我還是喝，因為覺得應該沒有
    什麼事，喝下去後有想到可能被下藥，喝完之後，感覺頭暈
    、想吐、昏昏沈沈，我有跟甲○○說我可能被下藥了，甲○○有
    講出來，但我不清楚她是對被告或丙○○說，之後被告有拿槍
    出來指著我的頭，對我說你這樣子講我，誰叫你要這麼說，
    甲○○及丙○○都有看到。被告一直拿槍指著我，叫我脫衣服，
    這時他還是拿著槍抵著我的太陽穴。那時我有跟被告說「你
    要幹嘛，不要碰我」，但被告就自己戴保險套對我強制性交
    。被告對我強制性交時，甲○○及丙○○都在廁所內，被告對我
    強制性交完之後，才叫他們從廁所出來。事發後，我有想要
    報警，但是我怕，後來是聽說被告進去關了，我才告被告等
    語（見原審卷一第161至172、185、189至194、200至203、2
    05、209至211頁）。
　⒊經核甲 於偵訊、原審審理時先後所為之證述內容，就其於案
    發當日與被告等4人在上開旅館房間內有先喝酒，之後與甲○○同至廁所內討論裸照糾紛並達成和解共識後出來，其又喝
    酒後，感覺頭暈、想吐，懷疑遭人下藥，乃將此情告知甲○○
    ，卻遭被告知悉，被告因而持黑色手槍抵住其頭部太陽穴，
    對其質稱：「你說我下藥是嗎？」等語，並強令其脫去裙子
    及內褲後，違反其意願，強行將陰莖插入其陰道內等情，亦
    即構成本案犯罪之主要事實及基本情節，所述並無明顯矛盾
    或不合常理之處。倘甲 係虛捏情節嫁禍被告，實無可能對
    於受害過程，均能證述綦詳，前後大致相符，若非親身經歷
    ，亦當無法牢記其所杜撰情節。佐以甲 於案發當時未滿14
    歲，僅係涉世未深之國中學生，且其與被告相識未久，僅為
    處理與甲○○之糾紛，始於當日相約見面、飲酒，彼此並無過
    節或嫌隙，若非被告確有對甲 為強制性交之行為，甲 應無
    刻意以此事涉個人隱私及名節之事設詞構陷被告入罪，致己
    身反遭外界異樣眼光之理。足認甲 前揭所為指訴，實屬信
    而有徵。
　㈢除證人甲 之前揭證述外，復有以下事證可資佐證補強：　
　⒈證人甲○○於偵訊時證稱：當時被告說他認識甲 ，我與甲  有
    心結可以當面說清楚，我是跟丙○○一起去，有先去買酒，是
    被告叫丙○○買的。喝酒後，被告要我跟甲 去廁所內談裸照
    的事，我跟甲 進去談，就講和了，出來後，甲 有喝酒，她
    後來跟我說她覺得酒被下藥，我問丙○○是不是被告在我們的
    酒下藥，是甲 在問，丙○○說他不知道，他就走過去找被告
    說話，突然被告很生氣去找甲 質問「你說我下藥是嗎？」
    ，我看到被告拿槍指著甲 的頭，槍是黑色的，甲 也嚇到。
    後來被告要我及丙○○至廁所，我們就去。之後被告叫我們2
    個出來，我出來後看到甲 有穿上衣，沒穿褲子，躺在床上
    ，衣服也很凌亂，手遮著眼睛，應該有哭。當時被告有跟我
    及丙○○說他把甲 幹到流血。（問：高貽萱後來是否有問你
    事情？）是丙○○的女友先來問我，我有跟她說實情，後來高
    貽萱又來問我，我將我與丙○○的女友說的話，截圖給高貽萱
    。當時在旅館，被告跟我及丙○○說不准講出去等語（見偵卷
    第44至46、48頁）；復於原審審理時證稱：我們4人有一同
    至左岸假期旅館，是被告約的，他說要我跟甲 和解，我跟
    甲 間有裸照的糾紛。當天是丙○○帶我過去，進去房間後就
    先喝酒，被告就叫我去廁所跟甲 談和解，我和甲 在廁所內
    有談成，出來後又繼續喝酒，後來甲 有跟我說她覺得酒好
    像被下藥。我把丙○○叫來，問他，結果丙○○去跟被告講，被
    告就很激動，他就走過去，對甲 說「你說我下藥是嗎？」
    ，我當場看到被告拿槍押在甲 頭上。被告講完一段話後，
    他有叫甲 把褲子脫掉，並叫我跟丙○○去廁所，我們2人就都
    去廁所，直到被告叫我們出來，我們才從廁所出來。出來時
    看到甲 躺在床上，有穿上衣。（問：你在偵訊時說你出來
    後有看到甲 沒有穿褲子，躺在床上，衣服很凌亂，她手遮
    著眼睛，應該有哭，妳知道槍還在，槍是黑色的，是否實在
    ？）是。（問：妳從廁所出來時，如何知道甲 的下身沒有
    穿？）因為甲 穿的那件褲裙有一角是黑色的有露在棉被外
    面，所以我知道甲 沒有穿那一件。（問：後來丙○○的女友
    有來問妳這件事？）有，我就把那天的實情跟她講。（問：
    妳有把妳跟丙○○的女友講的話截圖給高貽萱？）是，因高貽
    萱也來問我。我的LINE的暱稱是「藍默」。（〈提示侵訴字
    第25號卷一第51頁之暱稱為「藍默」之人之訊息對話紀錄翻
    拍照片〉下面的訊息是否就是妳寫的？）對。（問：妳在訊
    息中寫到「時間我忘記了反正那時我到的時候他已經在裡面
    了」，與妳剛才講的一致？）對。（問：妳在訊息中寫到「
    然後就喝酒後面他就跟小陽打砲了」，此處的「他」是指何
    人？）甲  。（問：妳在訊息中寫到「我在補一個小陽說他
    把甲 幹到流血」，是否如此？）對。是被告說的。（問：
    被告確實有講到他有幹到流血？）有。（問：那把黑色手槍
    看起來像是真的，還是假的？）真的，我記得被告拿起來時
    ，有把彈匣取出來，我看到裡面有子彈等語（見原審卷一第
    271至284、287、289、292至294、303頁）。
　⒉證人即被告前妻高貽萱於偵訊時亦證稱：一開始是丙○○的女
    友先告訴我，說被告跟甲 打過砲，是9月24日發生，是丙○○
    跟她說的，她忍很久才跟我說。我就去問丙○○，丙○○承認是
    被告叫他不能跟我說。後來我也找人去問甲○○，也確實有說
    打砲的事等語甚詳（見偵卷第47頁）；且觀諸卷附證人高貽
    萱與甲○○（暱稱「藍默」）間之LINE對話截圖（附於偵卷彌
    封袋內），證人高貽萱與甲○○間之對話內容亦為：「（高貽
    萱）那天的情形是如何？（甲○○）時間我忘記了，反正那時
    我到的時候他（按即甲 ）已經在裡面了，然後就喝酒，後
    面他就跟小陽（按即被告）打砲了。我在補一個，小陽說他
    把○（按即甲 ）幹到流血」等語，在在均與證人甲○○上開證
    述曾告知證人高貽萱之內容及過程相符。衡酌證人甲○○與被
    告相識未久，此為被告所是認（見原審卷一第79頁），其與
    被告間並無任何仇恨怨隙，應無蓄意虛構犯罪情節以誣指被
    告之動機及必要，況證人甲○○與高貽萱之對話，係在本案通
    報警方偵辦前所為，顯見其並非為訴訟之目的而為，虛偽之
    可能性小，益徵證人甲○○所證應非子虛。
　⒊按被害人之陳述，固不得作為有罪判決之唯一證據，須就其
    他方面調查，有補強證據證明確與事實相符，始得採為被告
    論罪科刑之基礎。然所謂補強證據，係指被害人之陳述本身
    以外，足以證明犯罪事實確具有相當程度真實性之證據，不
    以證明犯罪構成要件之全部事實為必要，而與被害人指述具
    有相當關聯性，且與被害人之指證相互印證，綜合判斷，已
    達於使一般之人均不致有所懷疑，得以確信其為真實之程度
    而言（最高法院107年度台上字第530號判決意旨參照）。又
    性侵犯罪具有隱密性質，未必有第三人親見其事，若加害人
    否認犯行，往往淪於雙方各執一詞之困境，故若有證人陳述
    其於案發後親見被害人之身體跡證或其對該性侵害事件之反
    應，足以增強被害人證述之憑信性者，自非不得作為被告犯
    罪之補強佐證。準此，衡酌本件除甲 之指訴外，亦經證人
    甲○○證稱被告確有持槍抵在甲 頭上，逼迫甲 脫去褲子，並
    要求證人甲○○及丙○○至廁所迴避，迨被告表示證人甲○○及丙○○可自廁所出來後，證人甲○○即親見甲 當時躺在床上，衣
    著凌亂，且僅穿上衣，手遮著眼睛，嗣後被告亦親口向證人
    甲○○告知其曾與甲 性交等情，雙方所述業已若合符節，佐
    以證人高貽萱所證及前開對話截圖等各項證據，與甲 之指
    訴相互印證，俱足以補強佐證甲 證述之憑信性，堪認甲 所
    述應非向壁虛構，已達於確信其為真實之程度。是以被告確
    對甲 強制性交，應屬灼然明甚。
  ㈣對於被告辯解的判斷：
　⒈被告之辯解及其辯護人辯護略以：⑴被告並未對甲 下藥，亦
    未持槍或與甲 性交。本件僅有甲 之瑕疵指訴，尚無其他人
    證或物證，自應改諭知被告無罪之判決。⑵倘若甲 確遭被告
    強制性交，豈會不向在場之甲○○及丙○○求救，且甲 男友打
    電話找甲 時，亦未見甲 向其男友反映求救，反而是向男友
    報平安，事後復由被告載至新竹公車總站離開。況甲 若遭
    強制性交，又豈會不即時至醫院診治及報案處理，竟等到將
    近1年後才向社工告知本案。⑶被告前妻請甲 不要提告，並
    已給甲 新臺幣（下同）40萬元，此有通報表可佐，甲 於原
    審審理時亦坦承曾講40萬元已花光，但竟又稱是想讓被告輕
    判才這樣講，足見甲 指訴內容已有不實，顯不能採信。⑷甲
     於減述作業訪談時，陳稱被告右手持槍，且以左手脫下其
    之褲子，然於原審審理時又證述被告係左手持槍，且是被告
    叫其自己脫褲子；其於偵訊時證稱被告對其為強制性交時，
    甲○○及丙○○均在場看到，但於原審審理時又改稱甲○○及丙○○
    並未看到；且對與被告發生性行為之次數前後陳述亦有不一
    ，並與證人甲○○所為證述多有未合，故甲 之陳述具有瑕疵
    ，實難令人置信。⑸原審漠視證人丙○○、甲○○於警詢中對被
    告有利之陳述，遽認甲 之指訴可採，其認事用法顯有違誤
    。⑹原判決所認定之槍枝並未扣案，槍枝之材質、重量為何
    均難以認定，客觀上實無法以「兇器」稱之，依罪疑惟輕原
    則，就加重要件之部分，應為有利被告之認定云云。　　
　⒉然依下列說明，被告之辯解俱不足採信：　
　　⑴按證據之取捨及其證明力之判斷，俱屬事實審法院自由判
      斷裁量之職權，此項自由判斷職權之行使，倘不違背客觀
      存在之經驗法則及論理法則，即無違法可指，觀諸刑事訴
      訟法第155條第1項規定意旨甚明，自難任憑己意，指摘為
      違法（最高法院108年度台上字第356號判決意旨參照）。
      本院係依憑上揭各項事證，經逐一剖析，互核印證結果，
      乃採信甲 之指訴非屬虛構，其陳述憑信性堪予保障，已
      達確信其為真實之程度，始據以認定被告之犯行，業見前
      述。故本案並非僅憑甲 之單一指訴，即遽認被告犯行，
      故被告徒執上揭⒈⑴所示情詞，否認犯行，並指摘本件僅以
      甲 之證述為憑，自無足取。
　　⑵就性侵被害人而言，尤以加害者並非全然之陌生人，而是
      與被害人有某種程度交集或關係者，被害人於遭受性侵後
      是否報警追訴、是否在朋友群體中公諸加害人之惡行、是
      否要採取任何保護自身權利之措施，又或者是否私了，均
      須斟酌再三，考量因素或為保護自己名譽，或擔心證據不
      足，反遭誣指為第三者或被控誣告，或擔憂遭眾人指點而
      無法維持原來的工作或生活，或害怕加害人之報復、相應
      而來之冗長司法程序等等，理由不一而足，是甲 於案發
      後未即時就醫、驗傷、報警或向他人反映求救，並非當然
      與常情有違。況就甲 為何不立即向在場之甲○○及丙○○求
      救，為何於其男友來電時僅係報平安、事後還讓被告載至
      公車站，且為何未立即就醫、報案，等到將近1年後才向
      社工告知本案等節，業據甲 於原審審理時證稱：我覺得
      甲○○及丙○○不會幫我等語（見原審卷一第179 頁），酌以
      甲 於案發當日喝酒後覺得頭暈、想吐，懷疑遭人下藥，
      乃告知證人甲○○此情，然卻換得被告因此持槍抵住其頭部
      太陽穴，且對其質稱：「你說我下藥是嗎？」等語一節，
      已如前述，甲 倘若向甲○○及丙○○求救，反可能陷自己於
      危險之境地，且被告於案發當時係持手槍抵著甲 之頭部
      太陽穴，亦難期待斯時僅15歲之甲○○及身為被告友人之丙○○會伸出援手，此參諸證人甲○○於原審審理時亦證稱：我
      當時沒有制止，因為我怕講出來的話，被告等一下會把槍
      押在我頭上等語（見原審卷一第288頁），即見其明。再
      者，甲 於偵訊時證稱：被告對我強制性交結束後，威脅
      我若敢將今天的事說出去，我就死定了；我不敢說，因被
      告有拿槍威脅我等語（見他字卷第6頁反面），其於原審
      審理時復證稱：我當時跟男性友人以電話說我沒事，就是
      我很安全，因為我不敢講。之後是被告自己說要載我回去
      的，我離開後也沒有去醫院或報警處理，因為我會害怕等
      語（見原審卷一第180、181頁）；且甲 何以於案發近1年
      後才向社工人員提及本案，其於原審審理時證稱：（問：
      被告如果沒有進去關，因為他有槍，妳也不敢告他？）對
      。（問：被告已經另案入監，為何不直接報警？）因為我
      一開始還是會怕，被告才剛進去關，他身邊的朋友還是有
      ，他可以會客，也可以跟他老婆說我可能告他，且我在外
      面還是跟被告那群朋友相處在一起，我怎麼知道我哪一天
      會不會在路上被押走。（問：為何1年後才提出有本案？
      ）我在和社工聊天時聊到的等語（見原審卷一第173、181
      、215頁），足見甲 無非係因恐懼及懍於被告勢力，始未
      立即求援、就醫或報警處理，且迄至其於108年8月間因另
      案與社工人員會談時方願陳述上情而經社工人員依法通報
      ，是甲 之舉動並無違社會常情，亦非難以理解。故被告
      徒執上揭⒈⑵所示情詞，質疑甲 事後舉止有異云云，僅係
      囿於所謂「典型被害人」之制式觀點，而未加考量加害人
      與被害人間之關係、被害人之情緒及身處之朋友、社會生
      活情境，亦顯無足取。
　　⑶觀諸卷附新竹市警察局受理性侵害案件進入減述作業通報
      表所載（見他字卷第1、2頁），固記載被告之前妻高貽萱
      （綽號熊熊）請甲 不要提告，並給付甲 40萬元，甲 則
      稱已花光等情。然證人高貽萱於偵查中證稱：我本來同意
      給5萬元，後來我問被告，被告不承認，並說若我給錢的
      話，等於是有，所以我沒給等語（見偵卷第47頁）；甲  
      於原審審理時亦證稱：（問：妳之前為何跟社工說妳有拿
      到40萬元，而且花光了？）因為我想這樣子被告會不會被
      判得比較沒有那麼重。（問：事實上對於這件事情妳一毛
      錢都沒有拿到，是否如此？）對等語（見原審卷一第195
      頁），足見高貽萱實際上並未給付甲 40萬元，而甲 先前
      之所以表示收到該筆款項且已花光，無非係擔心本案經社
      工通報後，被告可能遭追訴，其懼於被告之報復，方陳述
      此節以試圖減輕被告之刑責，此觀之甲 於社工訪談時，
      亦同因懼於被告之報復，故不願提出任何告訴即明，有新
      竹市政府性侵害事件進入減述作業訪談內容摘要表在卷可
      稽（見他字卷第3頁）。是甲 關於此節之陳述，有其合理
      之原因脈絡可循，自不能執此即遽認其指訴內容不實，故
      被告以上揭⒈⑶所示情詞，質疑甲 證述之憑信性，要無足
      取。　　　
　　⑷按證人之陳述有部分前後不符，或相互間有所歧異時，或
      因記憶淡忘、或因事後迴護被告、或因其他事由所致，究
      竟何者為可採，法院仍得本其自由心證予以斟酌，非謂一
      有不符或矛盾，即應認其全部均為不可採信（最高法院10
      8年度台上字第1839號判決意旨參照）。再者，人類對於
      事物之觀察、認知及記憶，有其能力上之侷限性，絕無可
      能如攝影機或照相機般對於客觀上所發生或經歷之過程完
      整捕捉且具有再現性。且衡情一般人對於過往事物之記憶
      ，猶不免因時間等因素，而漸趨模糊甚至與其他經驗發生
      混淆，何況性侵害被害人隻身處於個人性自主權遭受侵害
      之惶恐不安情況，本難期性侵害被害人對於事實經過及現
      場情境均能完整掌握。故對於事實經過之枝節，因個人觀
      察遺漏或記憶模糊，造成供述略見不一或有所出入，毋寧
      乃妨害性自主案件被害人供述證據之特質。經查，甲  業
      已證述其與被告等人在上開時、地見面、飲酒，其於喝酒
      後，感覺頭暈、想吐，懷疑遭人下藥，乃將此情告知甲○○
      ，卻遭被告知悉，被告因而持手槍抵住其頭部太陽穴，對
      其質稱：「你說我下藥是嗎？」等語，並強令其脫去裙子
      及內褲後，違反其意願，強行將陰莖插入其陰道內等情，
      亦即構成本案犯罪之主要事實及基本情節，所述前後一致
      ，尚無明顯矛盾或不合常理之處，復與前述各項補強證據
      交互參照、比對勾稽之結果，咸認無不實之處，容難指為
      向壁虛構，已見前述。至甲 於減述作業訪談、偵訊及原
      審審理時先後所述，縱令如被告所辯，就被告當時究係何
      手持槍、甲 係自行脫去衣物或由被告為之、甲○○及丙○○
      有無在場見聞被告強制性交之過程等若干枝節上或有出入
      ，甚或就被告於本案強制性交結束後，有無再與甲 性交
      等其他情事亦有不明，且就甲 究係當場親口或以傳訊息
      之方式向甲○○告知懷疑遭下藥等節，與證人甲○○所證亦有
      未合，但即如上開說明，本案事發突然，且甲 處於個人
      性自主權遭受侵害之惶恐不安情況，本難期待甲 均能冷
      靜仔細觀察被告對其強制性交之所有相關經過，復受限於
      其個人觀察注意、陳述表達及記憶能力之差異，其於訪談
      、偵訊及原審審理時所陳自亦難免會有前述若干枝節出入
      或不明之情形，此乃人情之常，更屬性侵害被害人供述上
      之特質，兼以甲 於原審作證之時間，距離其訪談、偵訊
      之時間已相隔近1年2月，更與本件案發相隔2年有餘，其
      記憶亦難免隨時間之經過而日趨淡忘、模糊或錯置，是其
      即便有若干枝節上出入或不明之處，容非悖於常理，當難
      遽認甲 於若干枝節上或有出入、不明之處，即係出於虛
      偽不實而全盤不採並執為對被告有利之認定。是以被告徒
      執上揭⒈⑷所示情詞，一再斤斤指摘甲  所述各項枝節之問
      題，自無足動搖本院對於被告確有為強制性交行為之認定
      。
　　⑸證人丙○○雖於警詢時證稱：在房間裡我沒有看到黑色的手
      槍，也沒有看到被告有跟甲 發生性行為，甲 沒有跟我說
      她被下藥的事情云云（見偵卷第9頁）；證人甲○○雖於警
      詢時亦證稱：我沒有印象被告有無拿槍抵著甲 的太陽穴
      ，也沒有看到被告逼甲 脫下裙子、內褲，強迫與他發生
      性行為云云（見偵卷第13頁反面）。然就證人丙○○於警詢
      所述部分，不惟與甲 及甲○○於偵訊及原審審理時所證完
      全齟齬，更與被告於原審審理時所自承：是丙○○告訴我甲
       說我跟丙○○有下藥在甲 的酒裡面等語有所歧異（見原審
      卷一第81頁），且證人高貽萱於偵訊時亦證稱：是丙○○的
      女友先告訴我被告跟甲 打過砲，是丙○○跟她說的。我就
      去問丙○○，丙○○承認是被告叫他不能跟我說等語（見偵卷
      第47頁），足見證人丙○○於警詢中所述，僅係事後迴護被
      告之詞，並非實情。再者，就證人甲○○於警詢中所述部分
      ，除同與其及甲 於偵訊及原審審理時所證不合，已難信
      實外，且證人甲○○對此亦於偵訊及原審審理時證述說明：
      （問：之前在警詢沒有說全部，是因為怕被告？）是。因
      至警局前，丙○○跟我說要我不將槍、打砲的事說出來，要
      跟他說一樣的話，不知道被告出來會不會又作瘋狂的事；
      （問：丙○○是叫妳不要把槍跟打砲的事講出來嗎？）是。
      甲 去提告時，我有接到通知，丙○○也有接到通知，丙○○
      就叫我不要講出來等語（見偵卷第46頁、原審卷一第281
      頁），足見證人甲○○於警詢中所述，僅係懼於被告，因而
      與丙○○勾串之虛偽證詞，亦非屬實情。故證人丙○○、甲○○
      於警詢中所述，自難執為有利被告之認定，被告徒執上揭
      ⒈⑸所示情詞為辯，要不足為取。
　　⑹查刑法所謂兇器，其種類並無限制，凡客觀上足對人之生
      命、身體、安全構成威脅，具危險性之物品均屬之。本件
      被告確有持黑色手槍抵住甲 頭部，繼而強行對甲 為性交
      之事實，業據甲 及證人甲○○證述如前，且證人甲○○於原
      審審理時更證稱：（問：那把黑色手槍看起來像是真的，
      還是假的？）真的，我記得被告拿起來時，有把彈匣取出
      來。我看到裡面有子彈。（問：被告有展示彈匣及子彈給
      你們看嗎？）被告就是拿出來，然後再裝回去，我就看到
      子彈等語（見原審卷一第303、304頁），足見被告所持之
      手槍雖未扣案，無法認定具有殺傷力，且無法確認其之材
      質、重量，但亦可知該手槍應極為仿真，方能裝填子彈而
      令甲 、甲○○無從輕易辨識真偽，是被告所持手槍既極為
      仿真，本乎刑事科學之經驗為判斷，其材質、質地應屬堅
      硬，顯非微小而不足以行兇之物，客觀上自對人之生命、
      身體、安全構成威脅，具有危險性，當屬「兇器」無疑。
      是被告徒執上揭⒈⑹所示情詞為辯，否認本件所認定之手槍
      為「兇器」，核無足取。
　  ⑺至被告於原審雖另辯稱：案發前一日在一家日式燒烤店，
      甲 有跟丙○○發生口角，我當和事佬，但我比較偏向丙○○
      。另外當時甲 有向我借錢，我有交給甲 的乾哥哥1,500
      元，後來甲 有傳LINE給我，說她要的數目是5,000元，我
      說再去領給她，但之後我就因另案被抓，在警局我有用電
      話跟甲 說我被抓了，現在也無法過去，之後再看叫誰跟
      她聯絡，甲 就說我在騙來騙去，我就跟她吵起來。我認
      為這二件事就是我跟甲 間發生的不愉快，所以她才會誣
      指我有拿槍抵住她的太陽穴對她強制性交云云。惟查，甲
       於案發前一日與丙○○確有發生爭執，當時被告有過來處
      理一節，固經甲 於原審審理時證述明確（見原審卷一第1
      85頁），然甲 於案發當日既願至前揭左岸假期旅館與被
      告及丙○○見面、飲酒，實難認其對前一日在日式燒烤店所
      發生爭執尚耿耿於懷。況被告並非與甲 發生爭執之對象
      ，甲 豈會因此即虛構本案情節而蓄意入被告於罪，顯不
      合常理。再者，甲 於原審審理時已證稱：案發前後我都
      沒有跟被告借過錢，沒有打電話跟他借錢，沒有透過任何
      人跟他借錢，也沒有欠他任何錢，也不曾叫被告將錢給我
      乾哥，我乾哥並沒有拿一毛錢給我。（被告問：之後我被
      抓，我說差額我會請人再拿給妳，妳說妳現在就要，我說
      沒辦法，我已經被抓，我要執行了，那時吵得不愉快，我
      掛妳電話，後來妳又有傳訊息，那些訊息我都還有保留，
      有無此事？）我印象中沒有等語（見原審卷一第176、177
      、179、186、187、212、213頁），而被告並未提出其所
      指與甲 間此部分通訊資料以供審認，此部分是否為真自
      不無疑問。是以被告此節所辯，無非僅係其單方臆測之詞
      ，自難憑採。
　㈤調查證據與否之說明：
　　刑事訴訟法所稱依法應於審判期日調查之證據，係指與待證
    事實有重要關係，在客觀上顯有調查必要性之證據而言。若
    證據有不能調查之情形者，即欠缺其調查之必要性（刑事訴
    訟法第163條之2第2項第1款參照），因而未予調查，自無違
    法可言。被告及其辯護人於本院審理時雖聲請傳喚證人丙○○
    ，欲以證明被告未為本件犯行，且佐證其他證人所述不實云
    云（見本院卷第109頁）。然證人丙○○經本院傳喚、拘提均
    無著，有本院送達證書、新竹縣政府警察局新湖分局110年7
    月5日竹縣湖警偵字第1100902382號函所附拘票、報告書及
    照片在卷可按（見本院卷第131、187至195頁），自有調查
    不能之情形；且嗣於本院辯論終結前，經本院詢問尚有何證
    據聲請調查時，被告及其辯護人亦均答稱「沒有」（見本院
    卷第210頁），依上開說明，即無調查之必要，本院爰未再
    予調查，併此敘明。
　㈥綜上所述，足徵被告及其辯護人所辯各節俱不足採，是以本
    件事證已臻明確，被告之犯行應堪認定。
二、論罪之說明
　㈠比較新舊法部分：　　
　　按刑法第2條第1項之規定，乃係規範行為後「法律變更」所
    生新舊法比較適用之準據法，故如新舊法處罰之輕重相同，
    即無比較適用之問題，非此條所指之法律有變更，即無本條
    之適用，應依一般法律適用原則，適用裁判時法，其為純文
    字修正者，更應同此（最高法院95年第21次刑事庭會議決議
    意旨參照）。查被告行為後，刑法第222條第1項第8款攜帶
    兇器強制性交罪之規定業於110年6月9日修正公布，並於同
    年月11日施行。修正後該款規定僅將「攜帶兇器犯之『者』」
    之「者」刪除，此外即無其他修正，其構成要件及法律效果
    均與修正前一致，足見僅係純文字之修正，對被告而言尚無
    有利或不利之情形，揆諸前揭說明，自不生新舊法比較之問
    題，應依一般法律適用原則，適用裁判時法即上揭修正後規
    定。　　
　㈡又按兒童及少年福利與權益保障法第112條第1項規定，成年
    人教唆、幫助或利用兒童及少年犯罪或與之共同實施犯罪或
    故意對其犯罪者，加重其刑至二分之一。但各該罪就被害人
    係兒童及少年已定有特別處罰規定者，從其規定。又刑法第
    222條第1項之加重強制性交罪，除第2款規定對未滿14歲之
    男女犯之者外，別無對於14歲以上未滿18歲之男女犯之者，
    亦列為加重條件之規定。惟兒童及少年福利與權益保障法所
    稱之兒童、少年，依同法第2條規定，係分指未滿12歲之人
    、12歲以上未滿18歲之人。如成年人故意對未滿14歲之兒童
    或少年攜帶兇器強制性交者，僅論以刑法第222條第1項第2
    款、第8款之加重強制性交罪。而對於同屬少年之14歲以上
    未滿18歲之人攜帶兇器強制性交者，其情節較輕，倘論以兒
    童及少年福利與權益保障法第112條第1項前段、刑法第222
    條第1項第8款之成年人故意對少年加重強制性交罪，並加重
    其刑，顯失公平。是就此情形，應以其對14歲以上未滿18歲
    之人犯兒童及少年福利與權益保障法第112條第1項前段、刑
    法第221條第1項之成年人故意對少年強制性交罪，並與所犯
    刑法第222條第1項第8款之攜帶兇器強制性交罪，依法條競
    合原則，擇一適用，始為適法（最高法院107年度台上字第4
    341號判決同旨參照）。故依重法優於輕法之法理，自應擇
    一而優先適用刑法第222條第1項第8款之攜帶兇器強制性交
    罪處斷。　　
　㈢被告之罪名：
　⒈核被告所為，係犯刑法第222條第1項第8款之攜帶兇器強制性
    交罪。至起訴書之論罪法條雖僅記載被告涉犯同條項第2款
    之罪名，而未論列本款，然此業經公訴檢察官於原審審理時
    當庭陳明更正在卷（見原審卷一第308頁），併予敘明。
　⒉按刑法上犯罪之故意，祇須對於犯罪事實有所認識，有意使
    其發生或其發生不違背其本意，仍予以實行為已足，不以行
    為人主觀之認識與客觀事實兩相一致為必要，故行為人主觀
    上欲犯某罪，事實上卻犯他罪時，依刑罰責任論之主觀主義
    思潮，首重行為人之主觀認識，應以行為人主觀犯意為其適
    用原則，故犯罪之事實與行為人所知有異，依「所犯重於所
    知者，從其所知」之法理，自應適用行為人主觀上所認識之
    該罪論處（最高法院104年度台上字第265號判決意旨參照）
    。查甲 為00年0月出生，此有性侵害案件代號與真實姓名對
    照表在卷可考（附於偵卷彌封袋內），於被告對甲 強制性
    交時，甲 雖尚未年滿14歲，然被告否認知悉甲 當時未滿14
    歲，其於偵訊時辯稱：當時甲 戴假髮，還有化妝，我覺得
    她當時應該有16、17歲等語（見偵卷第74頁反面），於原審
    審理時則辯稱：我認為甲 是17、18歲，因為甲 化妝起來，
    看不出實際的年齡等語（見原審卷一第324頁），佐以甲 於
    原審審理時所證：我沒有跟被告說我多大年紀，我不清楚被
    告是否知道案發當時我在唸國二等語（見原審卷一第198、1
    99頁），以及證人甲○○於偵訊時所證：甲 有化妝，但還是
    看得出來是未成年，但我不清楚被告是不是知道甲  是國一
    學生等語（見偵卷第48頁），暨於原審審理時所證：案發當
    時我15歲，我沒有跟被告講我和甲 多大年紀。案發當天甲 
    有化妝，偏濃妝，有穿高跟鞋等語（見原審卷一第300、302
    頁），足見被告否認其知悉甲 於案發當時未滿14歲，其主
    觀上係認知甲 為14歲以上未滿18歲之少女，尚非悖於常情
    ，此外復查無其他證據足以證明被告於行為時即已知悉甲 
    為未滿14歲之女子，揆諸首揭說明，依「所犯重於所知者，
    從其所知」之法理，自應認被告係基於對14歲以上未滿18歲
    之女子為強制性交之犯意，而適用被告主觀上所認識之該罪
    論處；亦即被告所犯僅構成刑法第222條第1項第8款之攜帶
    兇器強制性交罪，並未同時該當同條項第2款之「對未滿14
    歲之男女犯之」之加重要件。公訴意旨認被告所為尚有該當
    該款加重要件，自非允當，而此僅涉及被告強制性交罪加重
    要件之減縮，自毋庸變更起訴法條。
　㈣刑之加重：　
　　司法院釋字第775號解釋意旨，係闡釋行為人雖符合刑法第4
    7條第1項累犯規定之要件，法院仍應依個案犯罪情節，具體
    審酌行為人犯罪之一切情狀暨所應負擔之罪責，以裁量應否
    依累犯加重之規定加重其刑。例如原應量處最低法定刑，於
    其所犯之罪不符合刑法第59條所定酌減其刑要件之情形，若
    依累犯之規定加重其最低本刑，致行為人被量處超過其所犯
    之罪之法定最低本刑，將使其所承受之刑罰超逾其所應負擔
    之罪責，而違背憲法比例及罪刑相當原則者，法院應裁量是
    否依累犯加重之規定加重其法定最低本刑（最高法院110年
    度台上字第2017號判決意旨參照）。經查，被告前因妨害性
    自主案件，經原審法院以103年度審侵訴字第3號判決判處應
    執行有期徒刑7月，並經本院以103年度侵上訴字第274號判
    決駁回上訴確定；又因傷害案件，經原審法院以103年度竹
    簡字第555號判決判處有期徒刑4月。嗣接續執行上開兩案，
    而於104年11月24日執行完畢，此有本院被告前案紀錄表附
    卷可按，其受有期徒刑執行完畢，於5年以內故意再犯本件
    最重本刑為有期徒刑以上之罪，為累犯。本院審酌被告於上
    開前案徒刑執行完畢後，無視法律禁制，再為本件相同罪質
    之妨害性自主犯行，足徵其並未真正悛悔改過，刑罰反應力
    確屬薄弱，且以其本件再犯之情節而論，亦具相當惡性，自
    不宜量處最低法定刑，而應酌量加重其刑，延長矯正期間，
    將有助其之再社會化，亦符合憲法罪刑相當原則之要求，自
    應依刑法第47條第1項規定，加重其刑。
三、上訴駁回之理由
  ㈠原審經詳細調查後，本於相同認定，以被告犯罪之事證明確
    ，且依刑法第47條第1項累犯規定加重其刑後，因而適用刑
    法第222條第1項第8款、第47條第1項之規定，並審酌被告僅
    為滿足一己性慾，竟持黑色手槍抵住其主觀上認知係為14歲
    以上未滿18歲之甲 頭部太陽穴，違反甲 之意願，對甲  為
    強制性交犯行，漠視他人之身體及性自主權，戕害甲 之身
    心健康，其所為惡性重大，實值非難，兼衡被告之犯罪動機
    、手段、情節、目的、犯後一再辯解及否認犯行，未見悔意
    ，犯後態度不佳，暨被告為國中畢業之智識程度、有祖母、
    父母、兄長及1名未成年女兒等家人、已離婚、入監前從事
    暴力討債之工作，年收入為100萬元之家庭及生活狀況等一
    切情狀，酌情量處被告有期徒刑7年6月；且就沒收部分說明
    ：被告持以犯本案強制性交犯行時所用之黑色手槍1枝，並
    未扣案，且被告矢口否認犯行，亦查無積極證據足資認定係
    具有殺傷力而可認係違禁物或可認定為被告所有，爰不予宣
    告沒收或追徵等旨，經核原審認定事實及適用法律均無不合
    ，量刑亦屬妥適。至原審雖未及說明刑法第222條第1項第8
    款修正後新舊法比較與否之問題，然因本罪之修正並非法律
    有所變更，尚無比較新舊法之問題，業如前述，故原判決雖
    有微疵，但對判決結論並不生影響，自仍應予以維持。　　
　㈡被告上訴否認犯行，而以前揭辯解指摘原判決不當。惟其否
    認犯罪之辯解均不足採信，俱如前述，是其上訴為無理由，
    應予駁回。
據上論斷，應依刑事訴訟法第368條，判決如主文。　　
本案經檢察官王遠志提起公訴，被告提起上訴後，由檢察官羅松
芳到庭執行職務。
中　　華　　民　　國　　110 　年　　7 　　月　　28　　日
　　　　　　　　　刑事第九庭  審判長法　官  潘翠雪
　　　　　　　　　　　　　　　　　  法　官  俞秀美
　　　　　　　　　　　　　　　　　  法　官  陳信旗
以上正本證明與原本無異。
如不服本判決，應於收受送達後20日內向本院提出上訴書狀，其
未敘述上訴之理由者並得於提起上訴後20日內向本院補提理由書
（均須按他造當事人之人數附繕本）「切勿逕送上級法院」。
                                    書記官  董佳貞
中　　華　　民　　國　　110 　年　　7 　　月　　28　　日
附錄本案論罪科刑法條全文：
刑法第221條：
    對於男女以強暴、脅迫、恐嚇、催眠術或其他違反其意願之
    方法而為性交者，處三年以上十年以下有期徒刑。前項之未
    遂犯罰之。
刑法第222條：
    犯前條之罪而有下列情形之一者，處七年以上有期徒刑：
　　一、二人以上共同犯之。
　　二、對未滿十四歲之男女犯之。
　　三、對精神、身體障礙或其他心智缺陷之人犯之。
　　四、以藥劑犯之。
　　五、對被害人施以凌虐。
　　六、利用駕駛供公眾或不特定人運輸之交通工具之機會犯之
        。
　　七、侵入住宅或有人居住之建築物、船艦或隱匿其內犯之。
　　八、攜帶兇器犯之。
　　九、對被害人為照相、錄音、錄影或散布、播送該影像、聲
        音、電磁紀錄。
　　前項之未遂犯罰之。